【裁判字號】    97,消債抗,147
【裁判日期】    970827
【裁判案由】    聲請更生程序
【裁判全文】
臺灣高雄地方法院民事裁定           97年度消債抗字第147號
抗  告  人  甲○○
訴訟代理人  徐豐益律師
上列當事人因消費者債務清理事件聲請更生，不服本院97年8 月
4 日97年度審消債更字第1012號駁回裁定，提起抗告，本院裁定
如下：
    主  文
抗告駁回。
程序費用由抗告人負擔。
    理  由
一、抗告意旨略以：抗告人於民國97年5 月9 日發函向最大債權
    銀行台新國際商業銀行（下稱台新銀行）請求協商時，並有
    檢附財團法人聯合徵信中心前置協商專用債權人清冊，已符
    合消費者債務清償條例（下稱本條例）所定之請求協商要件
    ，惟台新銀行未通知其他全體債權人，反要求抗告人補齊文
    件，顯已逾越法律之要求，原裁定以抗告人未台新銀行要求
    補齊文件，而謂抗告人未依本條例規定請求協商，實有違誤
    云云。
二、按債務人對於金融機構因消費借貸、自用住宅借款、信用卡
    或現金卡契約而負債務，在聲請更生或清算前，應提出債權
    人清冊，以書面向最大債權金融機構請求協商債務清償方案
    並表明共同協商之意旨；債務人聲請更生時，應提出財產及
    收入狀況說明書及其債權人、債務人清冊，本條例第151 條
    第1 項及第43條第1 項分別定有明文。次按自債務人提出協
    商請求之翌日起逾30日不開始協商，或自開始協商之翌日起
    逾90日協商不成立，債務人得逕向法院聲請更生或清算，本
    條例第153 條亦有明文。又聲請更生或清算不合程式、不備
    其他要件或拒絕提出關係文件者，法院應以裁定駁回之，但
    其情形可以補正者，法院應定期間先命補正，復為本條例第
    8 條、第46條所明定。
三、又本條例第151 條第1 項所定之前置協商程序，其立法說明
    在於本條例施行後，可期待債權金融機構有較大之讓步，如
    能協商成立，對雙方當事人均屬有利，為促使債務人與債權
    人雙方自主協商債務清償方案，有效分配司法資源，節省當
    事人之勞費，允宜給予再次債務協商之機會，爰設本條。經
    查：本件抗告人雖曾於97年5 月9 日發函予台新銀行請求協
    商債務，惟並未依金融機構債務協商機制規定檢附所有資料
    為申請，而經台新銀行予以退件，通知抗告人補齊相關文件
    後再行提出申請等情，有台新銀行97年7 月16日台新債協字
    第70059 號函在卷可稽（原審卷第68至69頁），是本件聲請
    人聲請更生，顯未遵循本條例第151 條第1 項規定對於金融
    機構因消費借貸、自用住宅借款、信用卡或現金卡契約所負
    債務與全體債權金融機構先行債務協商之機制。則抗告人僅
    以其曾於97年5 月9 日發函台新銀行請求協商債務，然經台
    新銀行要求其備齊必要文件後再為申請為由，逕視為不開始
    協商而向本院聲請更生，依上開說明，其聲請顯不合程式。
    且經原審於97年6 月25日定期命抗告人補正其於本條例施行
    後，依金融機構債務協商機制規定檢附資料向最大債權金融
    機構申請協商，並補提該等證明文件及其他關係文件到院，
    該裁定於97年6 月27日送達於抗告人，有送達證書1 紙在卷
    可稽，而抗告人迄今猶未補正，揆諸首開說明，本件更生之
    聲請，自應予駁回。是原審駁回抗告人本件更生之聲請，洵
    屬有據。從而，本件抗告為無理由，應予駁回。
四、據上論結，本件抗告為無理由，依消費者債務清理條例第15
    條，民事訴訟法第495 條之1 第1 項、第449 條第1項 、第
    78條，裁定如主文。
中    華    民    國    97    年    8     月    27    日
                  民事第一庭  審判長法  官  朱玲瑤
                                    法  官  陳宛榆
                                    法  官  劉惠娟
上為正本係照原本作成。
不得再抗告。
中    華    民    國    97    年    8     月    27    日
                                    書記官  林雯琪


司法院資訊處製作；財團法人民間司法改革基金會備份。
